臺灣高雄地方法院民事裁定
109年度消債清字第179號
聲  請  人  施海順  
0000000000000000

代  理  人  洪千琪律師
上列當事人因消費者債務清理事件聲請清算，本院裁定如下：
    主  文
聲請人施海順自中華民國一百零九年九月九日下午四時起開始清
算程序。
命司法事務官進行本件清算程序。
    理  由
一、聲請意旨略以：伊無力清償債務，曾於民國109年5月1日向
    本院聲請調解債務清償方案，惟調解不成立。又伊未經法院
    裁定開始更生程序或許可和解或宣告破產，爰聲請清算等語
    。
二、按債務人不能清償債務或有不能清償之虞者，得依本條例所
    定更生或清算程序，清理其債務；債務人對於金融機構負債
    務者，在聲請更生或清算前，應向最大債權金融機構請求協
    商債務清償方案，或向其住、居所地之法院或鄉、鎮、市、
    區調解委員會聲請債務清理之調解；自債務人提出協商請求
    之翌日起逾30日不開始協商，或自開始協商之翌日起逾90日
    協商不成立，債務人得逕向法院聲請更生或清算；債務人於
    法院裁定開始更生程序或許可和解或宣告破產前，得向法院
    聲請清算；法院開始清算程序之裁定，應載明其年、月、日
    、時，並即時發生效力；法院裁定開始更生或清算程序後，
    得命司法事務官進行更生或清算程序；必要時，得選任律師
    、會計師或其他適當之自然人或法人1人為監督人或管理人
    ，消費者債務清理條例（下稱消債條例）第3條、第151條第
    1項、第153條、第80條前段、第83條第1項、第16條第1項分
    別定有明文。
三、經查：
  ㈠聲請人前於109年5月1日向本院聲請調解債務清償方案，經本
    院109年度司消債調字第254號受理，於同年6月9日調解不成
    立，聲請人並於同日以言詞聲請清算等情，業經本院調閱上
    開調解卷宗核閱無訛，並有調解程序筆錄可參（見司消債調
    卷第52頁），是以依消費者債務清理條例施行細則第44條之
    3規定，聲請人於前置調解不成立後聲請清算，應屬合法。
  ㈡次查，聲請人於107年及108年度申報所得各為新臺幣（下同
    ）926元、179元，另其自陳向本院聲請清算前2年內有擔任
    臨時工之薪資所得共234,000元，名下無財產，勞工保險曾
    於107年12月20日至同年12月28日投保建惠營造有限公司、1
    09年3月1日投保信億仲介有限公司，當日退保，現無任何投
    保單位。又聲請人於106年6月6日入監執行、107年10月3日
    縮短刑期假釋出監，自陳107年10月4日起迄今均擔任臨時工
    、人力仲介之粗工，無固定雇主，工作內容大多為清潔、搬
    運等，日薪約1,100元、當日領現，每月工作天數約11至12
    日，期間受僱建惠營造有限公司所得共9,900元，及109年3
    月1日透過信億仲介有限公司介紹擔任臨時工1日所得1,100
    元，切結每月平均所得約13,000元，未領取社會局補助，成
    年長子施國良雖申報扶養聲請人，惟實際上未給付聲請人扶
    養費等情，有債權人清冊（司消債調卷第4頁）、財產及收
    入狀況說明書（司消債調卷第5頁）、戶籍謄本（司消債調
    卷第8頁）、財團法人金融聯合徵信中心前置協商專用債權
    人清冊（司消債調卷第16至17頁）、財政部高雄國稅局107
    年及108年度綜合所得稅各類所得資料清單及總歸戶財產查
    詢清單（司消債調卷第13至14頁、本案卷第20頁）、信用報
    告（司消債調卷第19頁）、收入切結書（司消債調卷第20頁
    ）、勞工保險被保險人投保資料表（司消債調卷第21至22頁
    ）、法務部○○○○○○○函（司消債調卷第23頁）、法務部○○○○○
    ○○出監證明書（司消債調卷第24頁）、高雄市政府社會局社
    會福利資訊料查詢表（本案卷第14至15頁）、臺灣高等法院
    在監在押全國紀錄表（本案卷第16至17頁）、存摺（本案卷
    第21至24頁）、商業保險投保資料查詢結果表（本案卷第26
    頁）在卷可參。故本院審酌上情，認為核算聲請人目前償債
    能力之基礎以每月13,000元為基準。
  ㈢關於聲請人個人日常必要支出部分，按債務人必要生活費用
    ，以最近1年衛生福利部或直轄市政府所公告當地區每人每
    月最低生活費1.2倍定之，消債條例第64條之2第1項定有明
    文。查衛福部社會司所公告109年度高雄市最低生活費為13,
    099元，其1.2倍為15,719元，又該最低生活費用之標準，係
    照當地最近1年平均每人消費支出60％訂定，依其基準之家庭
    收支調查報告調查表格式所示有關經常性支出之調查項目，
    包括利息支出、食品、衣著、房租及水費、電費、醫療保健
    、交通、娛樂、教育等，已涵蓋聲請人所陳報之支出項目；
    因聲請人自陳居住於弟弟名下房屋，無房貸，伊每月繳納水
    電瓦斯費及房屋稅賦等計3,000元（司消債調卷第55頁反面
    、本案卷第18頁反面及第19頁），故於計算聲請人個人每月
    必要生活費時，即應自前開已包括聲請人居住費用在內，扣
    除相當於房租支出所佔比例約24.36%，避免重複計列費用，
    則扣除居住費用後，聲請人每月必要生活費為11,890元【計
    算式：15,719－（15,719×24.36%）＝11,890】。聲請人於調
    解程序陳稱個人每月生活平均支出為10,000元（見司消債調
    卷第55頁反面），低於本院計算之基準，尚屬合理。
  ㈣綜上所述，以聲請人現每月收入13,000元為其償債能力基準
    ，扣除個人必要生活費10,000元後，餘3,000元，而聲請人
    目前負債總額為8,079,218元（參司消債調卷第35頁以下，
    包含：玉山銀行、台新銀行、中國信託銀行、陽光資產公司
    、元大國際資產公司），以聲請人每月所餘按月攤還結果，
    需約224年（計算式：8,079,218÷3,000÷12≒224.4）始能清
    償完畢，堪認聲請人確有不能清償債務之情事，則聲請人向
    本院聲請清算，應予准許，爰命司法事務官進行本件清算程
    序。
四、依消債條例第11條第1項、第83條第1項、第16條第1項，裁
    定如主文。
中　　華　　民　　國　　109 　年　　9 　　月　　9 　　日
                  民事庭　法　官　  賴寶合
以上正本係照原本作成。
本裁定不得抗告。
中　　華　　民　　國　　109 　年　　9 　　月　　9 　　日
                          書記官    胡美儀